【裁判字號】    89,訴,144
【裁判日期】    891206
【裁判案由】    侵權行為損害賠償
【裁判全文】
臺灣高等法院民事判決  八十九年度訴字第一四四號
      原      告  乙○○○
      訴訟代理人  林亦書律師
      複代理  人  李建賢律師
      被      告  甲○○      住台北縣萬里鄉○○村○○路五四之十號
右當事人間因侵權行為損害賠償事件，經原告提起附帶民事訴訟，由本院刑事庭裁定
移送，本院判決如左︰
    主    文
被告應給付原告新臺幣壹佰零柒萬柒仟肆佰柒拾肆元，及自八十九年七月二十二日起
至清償日止，按年息百分之五計算之利息。
原告其餘之訴駁回。
訴訟費用由被告負擔百分之七十二，餘由原告負擔。
本判決所命給付於原告以新臺幣拾伍萬玖仟元為被告供擔保後，得假執行。但被告
如於假執行程序實施前，以新臺幣壹佰零柒萬柒仟肆佰柒拾肆元，為原告預供擔保，
得免為假執行。
原告其餘假執行之聲請駁回。
    事    實
甲、原告方面：
一、聲明：(一)被告應給付原告新臺幣（下同）一百四十九萬零二十五元，及自附帶民
    事訴訟訴狀繕本送達被告翌日起至清償日止，按年息百分之五之利息。(二)原告願
    供擔保聲請宣告假執行。(三)訴訟費用由被告負擔。
二、陳述：
  (一)查原告為被害人童朝之配偶，被告於民國八十八年十二月八日二十時五十分許，
    因細故以殺害被害人之故意，先將被害人壓制於其隔鄰（即同路五四之九號）大
    門上徒手重力毆擊其胸部、頭部等要害五、六拳（相驗時發現被害人肋骨已斷數
    根），趁被害人處於昏迷並無力反抗之際，明知其住處係於斜坡路面上方，且距
    離路面高度近二公尺，如自該處墜落未能及時採取保護措施，將有撞及頭部等身
    體要害致死之危險，仍將之推至門前庭院之邊緣矮牆，推落至深達一點九公尺之
    斜坡下，使被害人以頭顱著地，因而受有額骨破裂，顱內出血等重傷害，於送醫
    途中不治死亡，此等犯罪事實，業經鈞院八十九年度上訴字第二一○七號刑事判
    決詳為認定在案。
  (二)按「不法侵害他人致死者，對於支出殯葬費之人，亦應負損害賠償責任。」民法
    第一百九十二條第一項著有明文。茲查本件被害人童朝之死亡係由被告不法侵害
    所致，故原告支付被害人童朝之死亡殯葬費用共計貳拾玖萬零貳拾伍元（參原証
    一），爰請求被告依上開民法規定負損害賠償責任，咸屬有據
  (三)末查原告之夫（即被害人童朝）生前以承包模板搬運工程及身兼不動產仲介賴以
    維生，每月平均收入約有新台幣五、六萬元。夫妻結離褵數十年，平日鶼鰈情深
    感情甚篤，詎因慘遭被告傷害致死後，原告生活頓時失去依靠，日前雖與子同
    住，惟名下並無任何不動產，生活大不易。又逝者已矣，惟生者傷痛逾恆，此情
    何以堪憐，依「不法侵害他人致死者，被害人之父母、子女及配偶，雖非財產上
    之損害，亦得請求賠償相當之金額。」民法第一百九十四條之規定，參酌時下物
    價指數及社會環境情況，原告爰依法請求一百二十萬元之精神慰撫金，俾撫痛緒
    。
  (四)綜上所陳，被告甲○○傷害被害人童朝致死之侵權事實，至為灼然。爰依民法一
    百九十二條一項及一百九十四條之規定，賜判如訴之聲明。
三、證據：提出喪葬費用有關單據影本為證。
乙、被告方面：
一、聲明：(一)原告之訴及假執行之聲請均駁回。(二)如受不利之判決，願供擔保請准宣
    告免為假執行。
二、陳述：
  (一)被告在家中是獨子，姐姐及弟弟均已死亡，被告要賺錢養活七十多歲的父母，沒
    有那麼多錢可以賠。
  (二)被告國小畢業，從事模板工，一天收入二千二百元，一個月工作十多天，一個月
    收入約三萬多元，名下沒有不動產，
    理    由
一、原告主張其為被害人童朝之配偶，被告於民國八十八年十二月八日二十時五十分
    許，因細故以傷害被害人之故意，先將被害人壓制於其隔鄰（即同路五四之九號
    ）大門上徒手重力毆擊其胸部、頭部等要害五、六拳（相驗時發現被害人肋骨已
    斷數根），趁被害人處於昏迷並無力反抗之際，明知其住處係於斜坡路面上方，
    且距離路面高度近二公尺，如自該處墜落未能及時採取保護措施，將有撞及頭部
    等身體要害致死之危險，仍將之推至門前庭院之邊緣矮牆，推落至深達一點九公
    尺之斜坡下，使被害人以頭顱著地，因而受有額骨破裂，顱內出血等重傷害，於
    送醫途中不治死亡等語，查上開犯罪事實，業經台灣基隆地方法院及本院以傷害
    致死罪判處有期徒刑七年，現由被告上訴最高法院審理中，業為被告所不爭執，
    並有本院八十九年度上訴字第二一○七號刑事判決在卷可稽，堪認原告之主張為
    真實。
二、按「不法侵害他人致死者，對於支出殯葬費之人，亦應負損害賠償責任。」民法
    第一百九十二條第一項著有明文。又「不法侵害他人致死者，被害人之父母、子
    女及配偶，雖非財產上之損害，亦得請求賠償相當之金額。」民法第一百九十四
    條亦有規定，是原告本於侵權行為之法律關係請求被告損害賠償，即屬有據。
三、茲所應審酌者，為原告所得請求被告賠償之金額，分述如左：
  (一)喪葬費二十九萬零二十五元部分：查其中除運動服、西裝及煙、酒、飲料、油、
    米等食品，並非喪葬必要之費用，應予剔除外，其餘棺木、誦經等費用二十七萬
    七千四百七十四元，業經原告提出費用收據十紙為証，核屬喪葬必要之費用，應
    予准許。
  (二)精神慰藉金一百二十萬元部分：查被害人童朝為原告之夫，生前以承包模板搬運
    工程及身兼不動產仲介賴以維生，每月平均收入約五、六萬元，夫妻結褵數十年
    ，平日感情甚篤，詎因遭被告傷害致死後，原告為家庭主婦，生活頓失依靠，日
    前雖與子同住，惟名下並無不動產，次查被告國小畢業，從事模板工，月入約三
    萬多元，名下沒有不動產，必須扶養雙親，本院審酌原告精神所受痛苦之程度，
    及兩造之身分、地位、經濟狀況等一切情狀，認原告請求一百二十萬元之精神慰
    藉金，尚嫌稍高，應予酌減為八十萬元，逾此數額之請求，應予駁回。
四、從而，原告基於侵權行為之損害賠償請求權，請求被告賠償原告一百零七萬七千
    四百七十四元，及自起訴狀繕本送達之翌日即八十九年七月二十二日起至清償日
    止，按法定利率計算之遲延利息，洵屬正當，應予准許。逾此部分所為之請求，
    為無理由，應予駁回。兩造陳明願供擔保，分別聲請宣告假執行及免為假執行，
    於原告勝訴部分，經核尚無不合，爰分別酌定相當擔保金額准許之，至於原告其
    餘假執行之聲請，因訴之駁回而失所附麗，併予駁回。
五、據上論結，本件原告之訴，為一部有理由，一部無理由，依民事訴訟法第七十九
    條但書、第四百六十三條、第三百九十條第二項、第三百九十二條，判決如主文
    。
中      華      民      國    八十九    年     十二     月      六      日
                              台灣高等法院民事第九庭
                                  審判長法  官  吳  謙  仁
                                        法  官  魏  大  喨
                                        法  官  林  樹  埔
右正本係照原本作成。
被告如不服本判決，應於收受送達後二十日內向本院提出上訴書狀，其未表明上訴理由者
，應於提出上訴後二十日內向本院補提理由書狀（均須按他造當事人之人數附繕本）
上訴時應提出委任律師或具有律師資格之人之委任狀；委任有律師資格者，另應附具
律師及格證書及釋明委任人與受任人有民事訴訟法第四百六十六條之一第一項但書或
第二項（詳附註）所定關係之釋明文書影本。
原告不得上訴。
中      華      民      國    八十九    年      十二    月      六      日
                                        書記官  林  初  枝
附註：
民事訴訟法第四百六十六條之一（第一項、第二項）：
對於第二審判決上訴，上訴人應委任律師為訴訟代理人。但上訴人或其法定代理人具
有律師資格者，不在此限。
上訴人之配偶、三親等內之血親、二親等內之姻親，或上訴人為法人、中央或地方機
關時，其所屬專任人員具有律師資格並經法院認為適當者，亦得為第三審訴訟代理人
。


司法院資訊處製作；財團法人民間司法改革基金會備份。
